【裁判字號】    90,易,224
【裁判日期】    900612
【裁判案由】    妨害自由
【裁判全文】
臺灣花蓮地方法院刑事判決                            九十年度易字第二二四號
    公  訴  人  臺灣花蓮地方法院檢察署檢察官
    被      告  丙○○
    選任辯護人  張秉正
右列被告因妨害自由案件，經檢察官提起公訴（九十年度偵字第七六六號），及移送
併案審理（九十年度偵字第一二七五號），本院判決如左：
    主  文
丙○○無罪。
    理  由
一、公訴意旨大略為：被告丙○○在民國八十九年十二月十四日下午三點鐘左右，到
    花蓮縣吉安鄉○○村○○○街九十九巷六十四號連升大理石企業社內，以股東乙○○積欠其債務為由，以強暴方式，強行將該企業社合夥人甲○○所有的堆高機
    一部駛離抵償，經甲○○制止無效，因而認為被告涉犯有刑法第三百零四條第一
    項的強制罪嫌。
二、按犯罪事實應依證據認定之，無證據不得推定其犯罪事實；不能證明被告犯者，
    應諭知被告無罪之判決，刑事訴訟法第一百五十四條、第三百零一條第一項分別
    定有明文。又所謂的強暴行為，是指使用有形的暴力而言，所謂的脅迫行為，則
    是指行為人以言詞或舉動，顯示加害他人的意思，或以加害他人的意思通知他人
    ，使其產生畏懼，而得加以威脅或逼迫而言。而本件公訴人認為被告犯罪，是以
    告訴人甲○○的指訴，以及卷內所附的讓渡書影本可以證實乙○○已於八十九年
    十一月二十六日將連升大理石企業社的股權讓給甲○○，被告自不得片面以與乙○○之間的債務糾葛，即強制將甲○○的堆高機駛離抵償為由，作為起訴的主要
    依據。而被告丙○○雖然承認在上述的時間、地點至連升大理石企業社開走堆高
    機的事實，但堅決否認犯罪，辯稱：花蓮縣吉安鄉○○村○○○街九十九巷六十
    四號是他所有從七十七年起就租給乙○○的，因為乙○○在八十七年間積欠他貨
    款，為了確保債權他除了要求乙○○簽訂本票外，二人並訂定協議書載明以花蓮
    縣吉安鄉○○村○○○街九十九巷六十四號工廠內所有機具作為貨款的擔保品，
    沒想到到了八十九年乙○○仍然沒有還錢，他才會經乙○○的同意把堆高機開走
    ，他根本就不知道乙○○在連升大理石企業社已經沒有股份，而且他開走堆高機
    時甲○○也沒有出面阻止等語。
三、經本院調查後發現：(一)八十七年間乙○○因積欠被告貨款，而與被告訂定協議書
    ，內容載明以花蓮縣吉安鄉○○村○○○街九十九巷六十四號工廠內所有機具作
    為貨款的擔保品，直至八十九年底乙○○仍未能給付貨款，因此在被告向其索討
    貨款時同意被告可以駛離堆高機抵償的事實，業據證人乙○○在警訊、偵查及本
    院調查時證述甚詳，並有附在卷內的協議書一份可查，此與被告辯稱是經過債務
    人乙○○的同意而開走堆高機等語都相符合；(二)告訴人甲○○雖然在八十九年十
    一月二十六日受讓乙○○的所有股份，而獨資經營位於上址的連升大理石企業社
    ，有讓渡書一份在卷可以參考，告訴人並提出營利事業登記證、請款單及票據往
    來記錄等資料附卷欲證明被告對於其獨資經營連升大理石企業社一事根本知情，
    但是告訴人所提出的請款單及票據往來記錄時間都是在告訴人與乙○○合夥經營
    連升大理石企業社之時，這些資料與讓渡書及營利事業登記證都不能作為被告知
    道告訴人已經獨資經營的證據，再參酌告訴人在本院審理中自承她和乙○○合夥
    期間由她負責財務，乙○○負責現場及點交，因此被告堅稱他不知道乙○○已經
    將股份讓與告訴人而對工廠內機具沒有權利等語，可以採信；(三)告訴人在偵查及
    本院審理時都已經陳明她還來不及制止被告就將堆高機開走了，核與證人李清華
    在警訊中證述他當時和告訴人在辦公室聊天，並沒有聽到告訴人出言制止被告等
    語，以及被告辯稱他開走堆高機時告訴人並沒有出面制止等語相符，綜上所述，
    被告既不知道連升大理石企業社以經由告訴人獨資經營，而依其與乙○○的協議
    書內容，在乙○○的同意下開走堆高機，開走時也未見告訴人出面制止，則被告
    在整個過程中並沒有任何實施強暴、脅迫的行為，顯與刑法第三百零四條第一項
    強制罪的構成要件不符，自難以該罪相繩，本件依據卷內的事證既然不能證明被
    告有強制罪嫌，此外，也查不到其他積極證據，來證明被告犯罪，依據上述說明
    ，自應對被告為無罪的諭知。
四、最後要加以說明的是，本件檢察官起訴被告丙○○妨害自由罪嫌既然已經本院判
    決無罪，即與檢察官聲請併案審理的其他事實沒有連續犯的裁判上一罪關係，亦
    即無犯罪事實一部與全部關係之可言，依同法第二百六十八條的規定，法院自不
    得就未經起訴的其他事實併予裁判。因此檢察官聲請併案審理的部分（九十年度
    偵字第一二七五號），與本案並沒有裁判上一罪的關係，本院依法不得併予裁判
    ，自應將卷證檢還檢察官另行偵辦處理。
據上論斷，應依刑事訴訟法第三百零一條第一項判決如主文。
本案經檢察官李子春到庭執行職務。
中     華     民     國      九十      年     六     月      十二      日
                                臺灣花蓮地方法院刑事庭
                                    法  官  陳雅敏
右正本證明與原本無異。
如對本判決不服，應於送達後十日內，向本院提出上訴狀。（應抄附繕本）告訴人或
被害人如對於本判決不服者，應具備理由請求檢察官上訴，其上訴期間之計算係以檢
察官收受判決正本之日期為準。
                                    法院書記官


司法院資訊處製作；財團法人民間司法改革基金會備份。
